【裁判字號】    96,易,245
【裁判日期】    970311
【裁判案由】    侵占
【裁判全文】
臺灣臺南地方法院刑事判決               96年度易字第245號
公  訴  人  臺灣臺南地方法院檢察署檢察官
被      告  丁○○
選任辯護人  蘇文奕律師
            陳郁芬律師
被      告  甲○○
                      1之1號.
選任辯護人  康清敬律師
上列被告因侵占案件，經檢察官提起公訴（95年度偵字第16376
號），被告於本院審判程序中就被訴事實為有罪之陳述，經本院
合議庭裁定進行簡式審判程序，判決如下：
    主  文
丁○○、甲○○共同意圖為自己不法之所有，而侵占自己持有他
人之物，丁○○處有期徒刑壹年，減為有期徒刑陸月，如易科罰
金，以銀元參佰元即新臺幣玖佰元折算壹日，緩刑參年，並於本
案判決確定後參個月內，向公庫支付新臺幣捌萬元。甲○○處有
期徒刑陸月，如易科罰金，以銀元參佰元，即新臺幣玖佰元折算
壹日，減為有期徒刑參月，如易科罰金，以銀元參佰元，即新臺
幣玖佰元折算壹日，緩刑貳年。
    事實及理由
壹、程序事項
  一、查被告丁○○、甲○○所犯係死刑、無期徒刑、最輕本刑
      為3年以上有期徒刑以外之罪，被告2人均於民國97年2月
      26日審判程序中就被訴事實為有罪之陳述，經審判長告知
      簡式審判程序之旨，並聽取公訴人、被告及選任辯護人之
      意見後，業經本院合議庭依上開修正公布施行之刑事訴訟
      法規定裁定進行簡式審判程序，合先敘明。
  二、次按適用簡式審判程序之有罪判決書之製作，準用第454
      條之規定，刑事訴訟法第310條之2定有明文。本件經合議
      庭裁定進行簡式審判程序，爰依照前開法律規定，準用刑
      事訴訟法第454條為判決書之製作，先予敘明。
貳、實體事項
  一、本件犯罪事實、證據及應適用之法條除引用檢察官起訴書
      之記載（如附件）外，並就證據部分補充：被告2人於本
      院審理之自白（見本院97年2月26日審判筆錄參照）與證
      人丙○○到庭之證述（見本院96年11月15日審判筆錄）。
  二、查被告2人行為後，刑法於94年2月2日修正公布，95年7月
      1 日施行，而刑法施行法亦於95年6月14日增訂第1條之1
      。修正後刑法第2條第1項規定：「行為後法律有變更者，
      適用行為時之法律。但行為後之法律有利於行為人者，適
      用最有利於行為人之法律。」，係規範行為後法律變更所
      生新舊法律比較適用之準據法，於新法施行後，應適用修
      正後刑法第2條第1項之規定，為「從舊從輕」之比較（此
      條項規定，僅係新、舊法之比較適用之宣示性指導原則，
      並非實體刑罰法律，自不生行為後法律變更之比較適用問
      題）。且比較時應就罪刑有關之共犯、未遂犯、想像競合
      犯、牽連犯、連續犯、結合犯，以及累犯加重、自首減輕
      暨其他法定加減原因（如身分加減）與加減例等一切情形
      ，綜其全部罪刑之結果而為比較（最高法院95年第8次刑
      事庭會議決議參照）。經查：
（一）被告行為時刑法第335條第1項之法定刑為「5年以下有期
      徒刑、拘役或3百元以下罰金」。查被告2人行為時，刑法
      分則編各罪所定罰金刑之貨幣單位原為銀元，修正前刑法
      第33條第5款規定：「罰金：1元（銀元）以上。」，而依
      罰金罰鍰提高標準條例規定，就72年6月26日前修正之刑
      法部分條文罰金數額提高2至10倍，其後修正者則不提高
      倍數，並依現行法規所定貨幣單位折算新臺幣條例規定，
      以銀元1元折算新臺幣3元；修正後刑法第33條第5款規定
      ：「罰金：新臺幣1千元以上，以百元計算之。」，刑法
      第33條第5款所定罰金貨幣單位經修正為新臺幣後，刑法
      分則各罪所定罰金刑之貨幣單位亦應配合修正為新臺幣，
      為使刑法分則編各罪所定罰金之最高數額與刑法修正前趨
      於一致，乃增訂刑法施行法第1條之1：「中華民國94年1
      月7日刑法修正施行後，刑法分則編所定罰金之貨幣單位
      為新臺幣。94年1月7日刑法修正時，刑法分則編未修正之
      條文定有罰金者，自94年1月7日刑法修正施行後，就其所
      定數額提高為30倍。但72年6月26日至94年1月7日新增或
      修正之條文，就其所定數額提高為3倍。」；從而，刑法
      分則編各罪所定罰金刑之最高數額，於上開規定修正後並
      無不同，惟修正後刑法第33條第5款所定罰金刑最低數額
      ，較之修正前提高，修正前刑法第33條第5款規定為有利
      於被告。
（二）刑法第28條共同正犯之條文雖經修正，然95年7月1日修正
      施行之刑法第28條係法院就共犯審認標準見解之明文化，
      非屬法律之變更，不生新舊法比較適用問題。
（三）本件被告於行為當時之刑法第41條第1項前段規定：「犯最
      重本刑為5年以下有期徒刑以下之刑之罪，而受6個月以下
      有期徒刑或拘役之宣告，因身體、教育、職業、家庭之關
      係或其他正當事由，執行顯有困難者，得以1元以上3元以
      下折算1日，易科罰金。」又被告行為時之易科罰金折算
      標準，修正前罰金罰鍰提高標準條例第2條前段（現已刪
      除）規定，就其原定數額提高為100倍折算1日，則本件被
      告行為時之易科罰金折算標準，應以銀元300元折算1日，
      經折算為新臺幣後，應以新臺幣900元折算為1日。惟95年
      7 月1日修正施行之刑法第41條第1項前段則規定：「犯最
      重本刑為5年以下有期徒刑以下之刑之罪，而受6個月以下
      有期徒刑或拘役之宣告者，得以新臺幣1,000元、2,000元
      或3,000元折算1日，易科罰金。」比較修正前後之易科罰
      金折算標準，以95年7月1日修正施行前之規定，較有利於
      被告，自應依刑法第2條第1項前段，適用修正施行前刑法
      第41條第1項前段規定，諭知易科罰金之折算標準。
（四）據上，綜合比較之結果，本件應一體適用修正前刑法之規
      定。
三、核被告丁○○、甲○○2人所為均係犯刑法第335條第1項之
    侵占罪。被告丁○○、甲○○2人就本案侵占犯行，有犯意
    聯絡與行為分擔，均為共同正犯。爰審酌被告2人犯罪之動
    機、手段、被告2人所分擔部分犯行，所為致告訴人所受損
    害不輕，及被告2人犯後雖均否認犯行，迄至本院審理時始
    坦承犯行之態度，及已與告訴人達成和解協議等一切情狀，
    分別量處如主文所示之刑。並查，本案被告丁○○、甲○○
    2 人所為侵占犯行，其犯罪時間係在96年4月24日以前，所
    犯經核合於中華民國96年罪犯減刑條例第2條第1項所定之減
    刑條件，依該條例第7條第1項、第2項及第9條規定，於裁判
    時減其宣告刑，同時諭知其宣告刑及減得之刑，並諭知易科
    罰金之折算標準。
四、末按刑法第74條有關緩刑宣告之規定，雖於94年2月2日總統
    令修正公布，並於95年7月1日施行，然因緩刑之條件並非針
    對行為而設，而係著重「裁判時」是否合於緩刑之要件，自
    應直接適用修正後刑法第74條之規定（最高法院95年第8次
    刑事庭會議決議參照）。查被告甲○○前未曾因故意犯罪，
    受有期徒刑以上刑之宣告；被告丁○○前於85年間因違反稅
    捐稽徵法，經臺灣高等法院臺南分院於91年10月3日以91年
    至重上更三字第274號判處有期徒刑4月，如易科罰金，以銀
    元3百元折算1日，緩刑3年確定，嗣緩刑期滿，緩刑宣告未
    經撤銷；有臺灣高等法院被告2人前案紀錄表1份附卷足憑，
    則被告丁○○刑之宣告失其效力，與未曾受刑之宣告相同。
    本次被告2人所犯侵占罪，所侵占金額甚高，但已與告訴人
    達成和解，分別賠償告訴人，有和解書在卷可稽，且經此偵
    、審程序，當知警惕應尊重他人財產權益，信無再犯之虞，
    本院認所宣告之刑以暫不執行為適當，併予宣告緩刑，被告
    甲○○緩刑2年，被告丁○○緩刑3年，以促自新；同時審酌
    本案侵占犯行被告丁○○所擔任主要犯行者，爰依刑法第74
    條第2項第4款規定，諭知應於本案判決確定後3個月內，捐
    款新臺幣8萬元予公庫（依刑法第74條第4項，得為民事強制
    執行名義；且依刑法第75條之1第1項第4款規定，違反上開
    捐款之負擔情節重大，足認原宣告之緩刑難收其預期效果，
    而有執行刑罰之必要者，得撤銷緩刑之宣告）。
據上論斷，應依刑事訴訟法第273條之1第1項、第299條第1項前
段、第310條之2、第454條第2項，刑法第2條第1項前段、刑法第
335條第1項、刑法第28條、第41條第1項前段（修正前）、第74
條第1項第1款、第2項第4款、修正前罰金罰鍰提高標準條例第2
條，現行法規所定貨幣單位折算新臺幣條例第2條，中華民國96
年罪犯減刑條例第2條第1項第3款、第7條、第9條，判決如主文
。
本案經檢察官乙○○到庭執行職務。
中    華    民    國    97    年    3    月    11    日
                  刑事第十二庭審判長  法  官  侯明正
                                      法  官  魏玉英
                                      法  官  程克琳
以上正本證明與原本無異。
如不服本判決應於收受本判決後10日內向本院提出上訴書狀，並
應敘述具體理由。如未敘述上訴理由者，應於上訴期間屆滿後20
日內向本院補提理由書狀（均須按他造當事人之人數附繕本）「
切勿逕送上級法院」。
                                     書記官  曾美滋
中    華    民    國    97    年    3    月    11    日
附錄本案論罪科刑法條
刑法第335條：
意圖為自己或第三人不法之所有，而侵占自己持有他人之物者，
處 5 年以下有期徒刑、拘役或科或併科 1 千元以下罰金。
前項之未遂犯罰之。


司法院資訊處製作；財團法人民間司法改革基金會備份。
